臺灣桃園地方法院民事判決　　　　　　　 93年度訴字第514號
原　　　告　乙○
訴訟代理人　甲○○
複 代理 人　戊○○
被　　　告　庚○○
　　　　　　笙剛工程有限公司
法定代理人　辛○○
訴訟代理人　丁○○
　　　　　　己○○
上列當事人間請求損害賠償事件，於民國94年3月3日辯論終結
，本院判決如下：
    主  文
原告之訴及假執行之聲請均駁回。
訴訟費用由原告負擔。
    事實及理由
一、程序部分：
  (一)按訴狀送達後，原告不得將原訴變更或追加他訴，但請求之
    基礎事實同一者、或不甚礙被告之防禦及訴訟之終結者，不
    在此限，民事訴訟法第255 條第1 項第2 款、第7 款定有明
    文。本件原告起訴時原主張訴外人盧英倫為被告庚○○之僱
    用人，而以盧英倫為被告起訴，嗣於訴訟繫屬中，因認被告
    笙剛工程有限公司（下稱笙剛公司）方為被告庚○○之僱用
    人，故變更起訴對象，將被告盧英倫變更為被告笙剛公司，
    核其所為雖屬訴之變更，惟其據以請求法院判決之基礎事實
    係屬同一，所利用之訴訟證據資料亦具有同一性，自不甚礙
    被告之防禦及訴訟之終結，參諸前揭法條之規定，其此部分
    訴之變更應予准許。
  (二)本件被告庚○○經合法通知，無正當理由未於最後言詞辯論
    期日到場，核無民事訴訟法第386 條所列各款情形，爰依原
    告聲請，由其一造辯論而為判決。
二、原告起訴主張：
  (一)被告庚○○於民國91年6 月10日上午8 時40分許，駕駛車號
    8U--6853號營業用小貨車，沿桃園縣中壢市○○路○ 段往中
    壢市區方向行駛，行經同路段383 巷口時，竟疏未注意保持
    安全距離，致其所駕駛之小貨車從後擦撞到同向由原告所騎
    乘之車號SEO --316 號機車之後照鏡，致原告失去重心人車
    倒地，受有頭部挫傷、腦內出血、腰椎壓迫性骨折等嚴重傷
    害。而被告笙剛公司為被告庚○○之僱用人，爰依民法188
    條第1 項、第184 條第1 項前段、第193 條第1 項、第 195
    條第1 項之規定，請求被告連帶賠償自原告受傷之日起計2
    年之看護費用新臺幣（下同）48萬元（以每月2 萬元計）、
    及精神慰撫金30萬元。
  (二)被告雖抗辯車禍當時已與原告和解云云，然簽立和解書當時
    原告因車禍已喪失意識，屬無行為能力人，依民法第75 條
    之規定，原告為無行為能力人所為之意思表示無效。
  (三)並聲明：被告應連帶給付原告78萬元，及自起訴狀繕本送達
    之翌日起至清償日止，按年息百分之5 計算之利息；原告願
    供擔保請准宣告假執行。
三、被告庚○○則以：車禍當日伊已與原告本人達成和解，嗣除
    醫藥費用外並另給付原告3 萬元，原告簽訂和解書當時意識
    清楚，原告說伊只要付醫藥費就算和解完畢，當天下午原告
    妻甲○○告訴伊，原告回家後還有跌倒。車禍當時伊是向羅
    英倫借貨車要到賣場買家俱，非在工作中開車撞倒原告等語
    資為抗辯。並聲明：請求駁回原告之訴及其假執行之聲請；
    如受不利之判決，願供擔保請准宣告免為假執行。
四、被告笙剛公司則以：原告既已與被告庚○○達成和解，則原
    告自不得再向被告要求其餘賠償。又被告笙剛公司與被告庚○○間之僱用關係僅止於工程個案，並無長年僱傭之情事。
    且依被告庚○○於庭訊時表示，其於事發當時是幫其朋友蕭
    志偉之洗車廠裝置電燈引線，被告庚○○並非執行被告笙剛
    公司所交付之工作，顯見被告笙剛公司並非被告庚○○之僱
    用人等語，資為抗辯。並聲明：請求駁回原告之訴及其假執
    行之聲請；如受不利之判決，願供擔保請准宣告免為假執行
    。
五、本院判斷：
　(一)被告庚○○部分：
　　被告庚○○固不否認有於91年6 月10日上午8 時40分發生本
  　件車禍之事實，惟其主張已於車禍當日與原告達成和解，除
　  賠付原告醫療費用外，嗣並另給付原告3 萬元之事實，業據
    被告庚○○提出前開和解書影本為證（見本院卷第20頁），
    觀諸該和解書內容為：「一、茲鑒於事出意外，雙方同意和
    解結案，由甲方（指被告庚○○）賠付乙方（指原告）急診
    費醫療用。二、嗣後無論如何情形乙方乙○或任何其他人不
    得再向甲方要求其他賠償並不得再有異議及追訴等情事」等
    語，而和解書上有原告本人之簽名、並按捺指印，另於和解
    條件第一點旁加載「參萬元整代收　甲○○」等字，堪認其
    主張非虛。原告雖不否認被告庚○○已賠償醫療費用及另給
    付3 萬元之事實，惟主張其於簽立和解書時，已喪失意識，
    屬無行為能力人，其所為簽訂和解書之意思表示應屬無效，
    固本件之爭點應為：原告簽立系爭和解書時，是否喪失意識
    ，而屬無行為能力人？經查：
  　1.證人龔信賓（派出所警員）證稱：伊在處理車禍時有看到
    　原告本人，當時伊問原告三件事，第一件事：「是否知道
      你車禍？」他回答：「知道」。第二件事：「是否知道你
      流血？」他回答：「知道」。第三件事：「是否送你至醫
      院？」他回答：「不要，我趕著去中壢辦事情」。伊認為
      原告當時的意識狀況應該沒有問題。其後伊打電話去壢新
      醫院問傷勢，護士小姐接的電話表示原告急著要走等語（
      見本院93年7 月27日言詞辯論筆錄），是足見原告於發生
      車禍至送上救護車時之該段時間，意識狀態應係清楚。
  　2.證人丙○○證稱：和解書是91年6 月10日早上簽訂的，原
    　告送到壢新醫院後，醫生檢查後說原告沒什麼事，原告自
      己也說沒甚麼事，說他要走，和解書是原告走之前當場在
      醫院簽的，原告簽此份和解書時可以交談，意識清楚，看
      不出原告當時有腦出血或骨折的狀態等語（見本院94年3
      月3 日言詞辯論筆錄），是依證人丙○○之證詞，堪認原
      告於簽訂系爭和解書時，意識狀態應屬正常，並無原告所
      主張之喪失意識情形。
  　3.原告發生車禍後，係先送至壢新醫院就醫，經本院二度函
    　詢壢新醫院關於原告當日就醫時之狀況，據該院函覆：原
      告於離院時與到診時皆意識清楚可言語交談；原告就醫當
      時雖有初始喪失意識、失憶症狀，惟其喪失的是車禍或之
      前的「短暫記憶」，但就醫當時是清醒的，即其當初受撞
      擊喪失意識，後來即回復意識，原告當時狀況穩定可考慮
      回家休養等語，此有該院93年8 月19日壢新醫字第200408
      0063號函、94年2 月4 日壢新醫字第2005020001號函在卷
      可佐（見本院卷第77頁、第121 頁），是依前開壢新醫院
      之函覆結果，佐以上述證人丙○○之證詞，益證原告於離
      開壢新醫院前與被告庚○○簽立系爭和解書時，應係意識
      清楚。
  　4.原告所提華揚醫院診斷證明書上雖記載：原告於91年6 月
    　10日有頭部挫傷、腦內出血、「腰椎第1 、2 、4 壓迫性
      骨折」、尿失禁等情形，惟兩造均不爭執原告於發生車禍
      後係先送至壢新醫院，當天晚上始送至華揚醫院就醫之事
      實（見本院卷第29頁）。而查原告91年6 月10日上午於壢
      新醫院就醫時，僅有「頭部外傷、肆肢創傷」之症狀（見
      該院診斷證明書），且據壢新醫院函覆本院：原告就醫斯
      時依電腦斷層並無明顯外傷性腦出血，亦無明顯腰椎壓痛
      ，應無明顯立即腰椎骨折之情形（見該院93年8 月19日壢
      新醫字第2004080063號函，附於本院卷第77頁）。且衡諸
      常情，如原告於「壢新醫院」就診時即有「腰椎第1 、2
      、4 壓迫性骨折」之嚴重傷勢，斷無可能於醫師診斷時無
      任何腰椎壓痛之情形，準此，原告於離開壢新醫院後，應
      係另發生其他意外事故，始產生如華揚醫院診斷證明書上
      所記載之嚴重傷勢。本件原告後來之傷勢既有其他第三外
      力或事故之介入，核與被告庚○○之過失行為間，即難謂
      有相當因果關係，自難令被告庚○○就原告其後之傷勢負
      損害賠償責任。
  　5.綜上，原告與被告庚○○簽訂和解書時，既無喪失意識情
    　形，則原告援引民法第75條之規定，主張原告所為之和解
      意思表示係無效，即屬無據。而原告與被告庚○○既簽訂
      上述和解書，自均應受其拘束，被告庚○○已依和解書之
      內容賠付原告醫療費用，依系爭和解書和解條件第2 條之
      約定，原告即不得再向被告庚○○請求其他賠償。
　(二)被告笙剛公司部分：
    按連帶債務若他債務人無應分擔之部分，而債權人向有負擔
    部分之債務人免除部分債務時，他債務人就該免除部分即因
    而免其責任，否則他債務人於為全部之清償後，尚得向有負
    擔部分之債務人行使求償權，則債權人向該有負擔部分之債
    務人免除部分債務，即屬無意義。本件縱認被告笙剛公司為
    被告庚○○之僱用人而應與被告庚○○負連帶賠償責任，惟
    因被告笙剛公司依民法第188 條第3 項之規定，於其賠償原
    告之損害後，對於侵權行為之受僱人（即被告庚○○）有求
    償權，故被告笙剛公司並無應分擔之部分，而依前述，原告
    既已與被告庚○○達成和解，免除被告庚○○除醫療費用外
    之其他損害賠償債務，則被告笙剛公司就其免除之部分，亦
    應因而同免其責任。是原告向被告笙剛公司請求損害賠償，
    亦屬無據。
六、從而，原告本於侵權行為法律關係，請求被告連帶給付如其
    聲明所示之金額及遲延利息，為無理由，其訴應予駁回。
七、本件事證已明，兩造其餘主張陳述之方法，及未經援用之證
    據，均與本判決所為前開判斷不生影響，無庸逐一論述，附
    此敘明。
八、原告之訴已經駁回，其假執行之聲請亦失所附麗，應併予駁
    回之。
據上論結，原告之訴為無理由，依民事訴訟法第385第1項前段、
第78條，判決如主文。
中　　華　　民　　國　　94　　年　　3 　　月　　17　　日
                     民事第一庭　法  官　林曉芳
右為正本，係照原本作成。
如對本判決上訴，須於判決送達後20日內向本院提出上訴狀
中　　華　　民　　國　　94　　年　　3 　　月　　17　　日
                                 書記官　陳玲莉
